臺灣高等法院刑事判決
109年度上訴字第319號
上訴人  即
自  訴  人  陳淑芬律師
被      告  臺灣高等法院院長
            臺灣高等法院臺中分院院長
            臺灣臺北地方法院院長
            臺灣苗栗地方法院院長
            臺灣臺中地方法院院長
         
上列上訴人因自訴被告瀆職案件，不服臺灣臺北地方法院108年
度自字第111號，中華民國108年12月2日第一審判決，提起上訴
，本院判決如下：
    主  文
上訴駁回。
    理  由
一、按不服地方法院之第一審判決而上訴者，應向管轄第二審之
    高等法院為之，刑事訴訟法第361條第1項定有明文。本案上
    訴人即自訴人陳淑芬律師（下稱自訴人）雖就原審判決提出
    聲明異議狀，惟究其內容係對原判決表示不服，應係就原判
    決提起上訴，並不因其文字誤載而受影響，合先敘明。   
二、原判決以自訴人雖自訴被告即臺灣高等法院院長、臺灣高等
    法院臺中分院院長、臺灣臺北地方法院院長、臺灣苗栗地方
    法院院長、臺灣臺中地方法院院長廢弛職務釀成災害，涉犯
    刑法第130條之廢弛職務釀成災害罪嫌。惟廢弛職務釀成災
    害罪，係對於災害有預防遏止職務之公務員不為預防或遏止
    ，致生災害危及公眾之結果，屬公務員對於國家忠誠關係之
    破壞，而危及人民對政府機關信賴之犯罪，因其破壞依法執
    行職務之原則而損及國家利益，故此罪係單純保護國家法益
    ，個人非直接被害人，不得提起自訴，自訴人提起本件自訴
    ，於法顯有未合，爰不經言詞辯論，逕為諭知不受理之判決
    。
三、上訴意旨略以原判決將自訴人與其自訴狀所載其他自訴人合
    列為一人係不合法，自訴人與其他自訴人係不同法人格云云
    。
四、經查自訴狀之自訴人雖列①陳淑芬②陳淑芬律師③陳淑芬律師
    即被繼承人古清涼、王立成等之遺產管理人，惟核其人格同
    一均為自訴人，原判決於理由欄中亦就此予以敘明，故原判
    決就本案當事人欄之自訴人僅列「陳淑芬律師」，於法並無
    不合。
五、犯罪被害人得提起自訴，刑事訴訟法第319條第1項前段定有
    明文。故必須係因犯罪而被害之人，始得提起自訴；非因犯
    罪而被害之人，不得提起自訴，為當然之解釋。惟此所稱之
    犯罪被害人，係指因犯罪而直接受害之人而言（最高法院68
     年台上字第 214號判例參照），亦即提起自訴之人，其法
    益
    係由於犯罪行為直接受其侵害，始克相當。而刑法第130條
    之廢弛職務釀成災害罪，係對於災害有預防遏止職務之公務
    員不為預防或遏止，致生災害危及公眾之結果，屬公務員對
    於國家忠誠關係之破壞，而危及人民對政府機關信賴之犯罪
    ，因其破壞依法執行職務之原則而損及國家利益，故此罪係
    單純保護國家法益，個人非直接被害人，不得提起自訴（最
    高法院89年台上字第4190號判決意旨參照）。又不得提起自
    訴而提起者，應諭知不受理之判決；公訴程序中不受理判決
    得不經言詞辯論之規定，並為自訴程序所準用，刑事訴訟法
    第 334條、第343條、第307條亦分別定有明文。查自訴人自
    訴被告等人涉犯刑法第130條廢弛職務釀成災害罪嫌，
    惟該罪係規定於刑法第2編第4章「瀆職罪」章中 ，其直接
    被害者為國家法益，縱自訴人主張因被告廢弛職務而影響其
    權益，於法仍難認自訴人係本罪之直接被害人，自不得提起
    本件自訴。是自訴人既非本件犯罪之直接被害人，依法不得
    提起本件自訴，原審因依上揭法條規定，以自訴人不得提起
    自訴而提起本件自訴，不經言詞辯論，逕為諭知不受理，經
    核並無違誤。
五、綜上所述，自訴人提起上訴，指摘原判決不當，為無理由，
    應予駁回，並不經言詞辯論為之。
據上論斷，應依刑事訴訟法第368條、第372條，判決如主文。 
中    華    民    國    109   年    2     月    7     日
                  刑事第十六庭  審判長法  官  葉騰瑞
                                      法  官  莊明彰
                                      法  官  廖紋妤
以上正本證明與原本無異。
如不服本判決，應於收受送達後20日內向本院提出上訴書狀，其
未敘述上訴之理由者並得於提起上訴後20日內向本院補提理由書
（均須按他造當事人之人數附繕本）「切勿逕送上級法院」。
                                      書記官  江珮菱
中    華    民    國    109   年    2     月    7     日